臺灣高雄地方法院民事判決　　　　　　　94年度訴字第1823號
原　　　告　信東生技股份有限公司
法定代理人　甲○○
訴訟代理人　李宏文律師
被　　　告　芳榮
　　　　　　即祐泰醫院　（現應送達之處所不明）
上列當事人間給付貨款事件，經本院於民國94年11月1 日言詞辯
論終結，判決如下：
    主  文
被告應給付原告新臺幣伍佰柒拾參萬壹仟伍佰元及自民國九十四
年十月二十日起至清償日止，按週年利率百分之五計算之利息。
訴訟費用由被告負擔。
本判決於原告以新臺幣壹佰玖拾壹萬元供擔保後得假執行。
    事  實  及  理  由
一、本件被告經合法通知，未於言詞辯論期日到場，核無民事訴
    訟法第386 條各款所列情形，爰依原告聲請，由其一造辯論
    而為判決。
二、按「上訴人等4 商號係某甲等4 人各別獨資經營，雖無從認
    為非法人之團體，但該商號與其主人既屬一體，而被上訴人
    提出之起訴狀，亦係列其主人為該商號之法定代理人，茲祇
    改列其主人為當事人，即不生無當事人能力之問題」、「某
    商行為某甲獨資經營，固難認為有當事人能力，但某甲在一
    、二兩審既以法定代理人名義，代其自己獨資經營之某商行
    而為訴訟行為，與實際上自為當事人無異，祇應於當事人欄
    內予以改列，藉資糾正，不生當事人能力欠缺之問題」，最
    高法院43年台上字第601 號、44年臺上字第271 號分別著有
    判例可資參照。本件原告起訴時原係以「祐泰外科醫院」為
    被告，並列芳榮為其法定代理人，嗣經本院調查結果認該
    院登記名稱為「祐泰醫院」，且係由芳榮個人獨資經營而
    非合夥之非法人團體（詳如後述），原告乃據以將被告改列
    為芳榮即祐泰醫院，揆諸前揭判例要旨，其改列自屬合法
    而不生當事人能力欠缺之問題，合先敘明。
三、原告起訴主張：被告芳榮獨資經營之「祐泰醫院」自民國
    93年3 月份起先後向原告購入總價計新臺幣（下同）5,707,
    500 元之「Raphael （加護型呼吸器）」、「PLV-100 呼吸
    器」、「MSeries Manual」、「MSeries External pad」、
    「Savina System 呼吸器」、「LP-10 一般型呼吸器」、「
    PM-9000 生理監視器」、「MSeries Recorderpa」等醫療設
    備產品，迄未支付貨款，且該院購買上開醫療設備產品期間
    ，業經原告提供資訊服務3 次，每次費用8,000 元，共計24
    ,000 元 亦未為支付，總計「祐泰醫院」積欠之貨款及資訊
    服務費共5,731,500 元，而被告芳榮既為該院之實際負責
    人，自應就上開債務負清償之責，為此爰依買賣及契約等法
    律關係請求被告芳榮給付如主文第1 項所示金額及自起訴
    狀繕本送達之翌日即94年10月20日起至清償日止，按週年利
    率5%計算之利息，並願供擔保請准宣告假執行。
四、被告未於言詞辯論期日到場，亦未提出準備書狀作何聲明或
    陳述。
五、按「本法所稱私立醫療機構，係指由醫師設立之醫療機構」
    、「醫療機構應置負責醫師1 人，對其機構醫療業務，負督
    導責任。私立醫療機構，並以其申請人為負責醫師」，醫療
    法第4 條、第18條第1 項定有明文，又「醫療機構應置負責
    醫師1 人，對其機構醫療業務，負督導責任，（修正前）醫
    療法第15條第1 項定有明文。是負責醫師僅為對醫療業務負
    督導責任之人，尚難逕據以認定醫療機構即為負責醫師所獨
    資經營」，最高法院85年度台抗字第481 號亦著有裁判要旨
    可資參照。經查，設於高雄市前金區○○○路220 之8 號之
    「祐泰醫院」係於91年12月2 日由負責醫師楊瑞光申請開業
    ，並於93年7 月2 日辦理歇業，同日再由負責醫師陳錫明申
    請開業，並於94年1 月24日申請歇業，嗣於同年月25日又由
    負責醫師趙東興申請開業，並於同年3 月25日申請歇業，此
    有高雄市政府衛生局94年9 月12日高市衛醫字第0940028870
    號函附卷可稽，而「祐泰醫院」第2 任負責醫師陳錫明前曾
    委託律師寄發存證信函予被告芳榮表示：「本人自民93年
    7 月1 日起受祐泰醫院實際經營者芳榮僱用，在該醫院執
    行醫療行為，並同意掛名為該醫院名義上之院長。因雙方之
    經營理念不合，本人決定自93年10月11日起離職（前已2 次
    向芳榮口頭為辭職之意思表示）。本人離職後，請醫院毋
    再以本人名義從事法律行為，並請最遲於本人離職日起第3
    個月屆滿（93年12月31日）前辦妥院長之變更事宜，否則屆
    期本人即向衛生主管機關撤銷本人之執業執照」等語，另被
    告芳榮與祐泰醫院第3 任負責醫師趙東興於94年1 月25日
    所簽訂之祐泰醫院合約書第2 、3 條亦分別載明：「甲方（
    即被告芳榮）為醫院之董事長，負責醫院所有一切醫療器
    材設備添購及藥品購置之完全責任。負責聘僱院長及其他有
    關醫療專業醫師外，並負責所有聘僱人員及員工薪資，員工
    勞健保之保費及醫院所有盈虧之責任」、「乙方（即趙東興
    ）為醫院聘僱院長，對外方面僅止於向醫政單位登記為醫院
    負責人。但不負責任何有關醫院財務、債務、水費、電費、
    電話費及員工勞健保之保費或簽收任何有關醫院進出貨及對
    外廠商洽接之責任」等語，此有存證信函及祐泰醫院合約書
    各乙件在卷可佐，且被告芳榮因涉嫌詐領健保費案件，業
    經臺灣高雄地方法院檢察署檢察官以94年度偵字第6994、69
    96、7902、9183、9900、10019 、10692 、12652 、13253
    、14040 、16121 號提起公訴，其起訴書犯罪事實欄亦載明
    ：「緣芳榮自90年8 月間承接經營位於高雄市前金區○○
    ○路220 之8 號之盛泰外科診所（於93年4 月更名為祐泰醫
    院），因芳榮本身並無醫生資格，遂先後雇用有醫師資格
    之謝勝任（91年12月5 日至91年12月31日任職，92年3 月開
    始看診至5 、6 月間離職，8 、9 月間再回醫院，10 月 離
    職）、王偉中（91年初至年底）及陳瑞玉（93年12月1日 至
    94年3 月22日）等人擔任該醫院之醫師，負責為病人看診」
    等語，亦有上開起訴書存卷可查，依上足見「祐泰醫院」實
    際上係由被告芳榮所獨資經營，而訴外人楊瑞光、陳錫明
    、趙東興等人則均僅為該院在醫事行政上之登記負責人而未
    實際參與該院之經營，故「祐泰醫院」對外所積欠之債務自
    應由被告負責至為灼然。
六、原告主張被告芳榮獨資經營之「祐泰醫院」共積欠貨款5,
    707,500 元及資訊服務費24,000元迄未清償之事實，已據其
    提出統一發票15件為證，而被告芳榮經合法通知，未到庭
    爭執，亦未提出書狀作何聲明或陳述，原告之主張自堪信為
    真實。從而原告依據買賣及契約等法律關係請求被告芳榮
    給付如主文第1 項所示金額及遲延利息，即屬正當，應予准
    許。
七、原告陳明願供擔保聲請宣告假執行，核無不合，爰酌定相當
    擔保金額准許之。
八、結論：原告之訴為有理由，依民事訴訟法第385 條第1 項前
    段、第78條，第390 條第2 項，判決如主文。
中　　華　　民　　國　　94　　年　　11　　月　　22　　日
                  民事第五庭  審判長法  官  黃宏欽
                                    法  官  郭宜芳
                                    法　官　王雅苑
如不服本判決，應於送達後20日內，向本院提出上訴狀並表明上
訴理由，如於本判決送達前提起上訴者，應於判決送達後10日內
補提上訴理由書（須附繕本）。
上為正本係照原本作成。
中　　華　　民　　國　　94　　年　　11　　月　　22　　日
                                    書記官  洪育祺
